【裁判字號】    97,重訴,96
【裁判日期】    971114
【裁判案由】    損害賠償
【裁判全文】
臺灣士林地方法院民事判決              97年度重訴字第96號
原      告  乙○○
訴訟代理人  宋嬅玲律師
複  代理人  宋英華律師
被      告  永中汽車貨運有限公司
法定代理人  丁○○
訴訟代理人  丙○○
被      告  甲○○
上列二被告
共      同
訴訟代理人  黃瑞真律師
複  代理人  陳添信律師
上列當事人間因業務過失傷害案件提起附帶民事訴訟請求損害賠
償事件，經本院刑事庭裁定後移送前來（96年度交重附民字第22
號），本院於民國97年10月13日言詞辯論終結，判決如下：
    主  文
被告應連帶給付原告新臺幣佰陸拾萬貳仟陸佰拾柒元，及被
告甲○○自民國九十六年十月十八日起，被告永中汽車貨運有限
公司自民國九十六年十一月七日起，均至清償日止，按週年利率
百分之五計算之利息。
原告其餘之訴駁回。
訴訟費用由被告連帶負擔十分之三，餘由原告負擔。
本判決第一項於原告以新臺幣壹佰貳拾壹萬元供擔保後，得假執
行。但被告如以新臺幣佰陸拾萬貳仟陸佰拾柒元為原告預供
擔保，得免為假執行。
原告其餘假執行之聲請駁回。
    事  實  及  理  由
一、按訴狀送達後，原告不得將原訴變更或追加他訴，但擴張或
    減縮應受判決事項之聲明者，不在此限，民事訴訟法第255
    條第1 項第3 款定有明文。本件原告起訴時訴之聲明第一項
    係請求被告應連帶給付原告新臺幣（下同）1176萬3185元及
    自民國96年2 月13日起至清償日止，按週年利率5 ％計算之
    利息。嗣於訴訟進行中，先變更訴之聲明第一項為：被告應
    連帶給付原告1199萬6973元，及同上起訖日之法定遲延利息
    ；嗣再變更聲明第一項為：被告應連帶給付原告1212萬5233
    元，及其中1176萬3185元自起訴狀繕本送達翌日起至清償日
    止，按週年利率5 ％計算之利息，另23萬3788元，自97年4
    月19日起至清償日止，按週年利率5 ％計算之利息，其餘12
    萬8260元，自97年10月14日起至清償日止，按週年利率5 ％
    計算利息。核均屬擴張應受判決事項之聲明。揆之前開規定
    ，自應准許。
二、原告起訴主張：緣被告甲○○係被告永中汽車貨運有限公司
    （下稱為永中公司）僱用之職業司機，於96年2 月12日晚間
    6 時50分許，駕駛被告永中公司所有車牌號碼FH-672號營業
    預拌混凝土大貨車（下稱為系爭營業大貨車），沿臺北縣汐
    止市○○○路○段往平溪方向行駛，行經臺北縣汐平公路一
    段72號即原告所開設汽車修護廠前，被告甲○○疏未注意標
    誌指示該路段為禁止15噸以上大貨車進入之標誌，而將車駛
    入該路段，復未注意車前狀況，而仍以時速40公里之速度超
    速行駛。適原告擬前往修護橫向停放於該路段路邊車牌號碼
    FA-5388 號自小客車（下稱為系爭自小客車），遭被告甲○
    ○所駕駛系爭營業大貨車直接撞擊系爭自小客車，再撞擊原
    告，致原告受有兩側下肢開放性骨折、左膝骨股末端骨折、
    膝動脈斷裂、左腓神經麻痺、右膝開放性骨折及脫臼、右股
    骨轉子間骨折及移位、左脛骨骨折、左腳板壓碎傷及骨折、
    肋骨骨折及頭部外傷之傷勢，造成兩下肢兩大關節功能永久
    喪失、右膝及左膝與左足踝及左腳板功能永久喪失之傷害。
    爰依民法第184 條第1 項、第188 條第1 項、第191 條之2
    、第193 條第1 項及第195 條第1 項之規定，請求被告連帶
    賠償下列損害：醫療費用128 萬2844元及其後增加之12萬
    3260元。看護費用500 萬1163元：包括96年2 月13日至97
    年4 月12日住院期間由原告配偶張馨云或僱用看護工所受以
    每月2 萬5000元計算之費用損失計35萬元；以及原告出院後
    ，以男性平均餘命73歲計算之22 .4 年看護期間，以每月2
    萬5000元計算並扣除中間利息之損害465 萬1163元。其他
    增加生活上支出：包括醫療期間必需品雜費支出計9 萬1563
    萬元及其後增加之5000元。減少勞動能力損失362 萬1403
    元：原告因車禍造成兩側下肢功能存在顯著障礙，為永久性
    機能喪失，屬於勞工保險殘廢給付標準表障害項目第133 項
    ，殘廢等級第3 級，所減損勞動能力達100 ％；而原告為39
    年9 月1 日出生，至退休年齡65歲止，喪失勞動力年限8 年
    ；茲以原告每月勞保投保薪資4 萬3900元計算，並依霍夫曼
    式計算法扣除中間利息後，所受損害為362 萬1403元。原
    告因上揭傷害致身體及精神上受創甚深，爰請求被告賠償20
    0 萬元精神慰撫金等語；並聲明：（一）被告應連帶給付原
    告1212萬5233元，及其中1176萬3185元自起訴狀繕本送達翌
    日起至清償日止，按週年利率5 ％計算之利息，另23萬3788
    元自97年4 月19日起至清償日止，按週年利率5 ％計算之利
    息，其餘12萬8260元自97年10月14日起至清償日止，按週年
    利率5 ％計算利息。（二）原告願供擔保，請准宣告假執行
    。
三、被告則以：原告於車禍發生時，將其修理之系爭自小客車違
    規橫向停放，後車身侵入佔用道路將近2 公尺，影響行人及
    車輛之通行；而被告甲○○駕駛系爭營業大貨車經該地點，
    於發現道路右前方系爭自小客車往路中倒退滑行及原告跑至
    該車後方阻擋之人車障礙時，已立即採取煞車左閃之緊急措
    施，惟仍閃避不及。是原告將系爭自小客車違規橫放並占用
    道路之重大過失行為，實為本件車禍事故發生之主要原因，
    自應負擔至少80％與有過失之責任。次查，依全民健康保險
    對象免自行負擔費用辦法之規定，符合重大傷病之被保險人
    免除相關自行負擔之診療費用，已支出之費用亦得請求核退
    。而原告所受傷害，乃一重大傷病，而得上述規定免除醫療
    費用，自不得向被告求償。至於各該醫療單據中有關證明書
    費用，既非侵權行為所致之傷害，更應予剔除。另原告請求
    營養補給品支出之損害賠償中，有關購買美商仙妮蕾德股份
    有限公司之營養代餐，通常係減肥代餐而非醫療必要之補充
    用品，買受人復為訴外人張洪香，原告自未能請求該部分損
    害賠償。又原告固主張於手術及復健治療住院期間，曾由其
    配偶張馨云負責看護云云，然張馨云於該期間並未曾中斷其
    其職場工作，則原告請求該住院期間看護費用支出35萬元，
    顯乏所據。且原告將來是否仍需支出費用僱請全日看護，並
    未確定，原告預為請求看護費用465 萬餘元，亦不合理。至
    於勞動能力喪失部分，原告固提出勞保投保資料表說明所受
    勞動損失。惟原告既為該投保單位明勝工程行之負責人，自
    不得以投保薪資為勞動能力之證明；且營業盈虧既非穩定，
    其營業收入亦不得即視為勞動能力損失。是原告就此部分所
    請求賠償之金額，亦乏所據。至於精神慰撫金部分，因被告
    甲○○僅為汽車使用人，平日收入微薄，並不固定；被告永
    中公司每月營業額約100 萬元，扣除成本及費用支出，每月
    營業收入僅有3 、40萬元。反觀原告就本件事故損害之發生
    亦負重大過失責任，且其於車禍發生時已57歲，所請求200
    萬元精神上損害賠償，亦嫌過高。再者，依強制汽車責任保
    險法之規定，原告已獲保險公司給付之保險金，應自原告所
    得請求之賠償金額中扣除之等語，資為抗辯；並聲明：（一
    ）原告之訴駁回。（二）如受不利之判決，願供擔保請准宣
    告免為假執行。
四、經查，被告甲○○係受雇被告永中公司之營業用大貨車司機
    ，於96年2 月11日下午6 時50分許，駕駛總重量21噸之系爭
    營業大貨車，沿臺北縣汐止市○○路○ 段往新台五路方向行
    使，因疏未遵行該路段禁止15噸以上大貨車進入之標誌，將
    車駛入該路段，於行近該路段64號明勝工程行時發生車禍，
    致原告受有兩側下肢開放性骨折、左膝骨股末端骨折、膝動
    脈斷裂、左腓神經麻痺、右膝開放性骨折及脫臼、右股骨轉
    子間骨折及移位、左脛骨骨折、左腳板壓碎傷及骨折、肋骨
    骨折及頭部外傷之傷勢，造成兩下肢兩大關節功能永久喪失
    、右膝及左膝與左足踝及左腳板功能永久喪失之傷害。而被
    告因系爭事故被訴過失傷害事件，業經本院96年度交易字第
    605 號、臺灣高等法院97年度交上易字第35號刑事判決有罪
    確定。且原告因系爭車禍事故，已領得強制汽車責任保險殘
    廢給付80萬元，醫療給付20萬元各節，已為兩造所不爭執（
    見本院97年7 月8 日、97年10月13日言詞辯論筆錄），並有
    道路交通事故現場圖、道路交通事故調查報告表(一)、(二)、現
    場車損照片數幀附於臺灣士林地方法院檢察署96年度偵字第
    4850號卷內，有該案卷影本存卷為證，復有長庚紀念醫院出
    具之診斷證明書、上述刑事判決書影本等件在卷可據，應與
    事實相符。且本件經於97年7 月8 日、97年10月13日言詞辯
    論期日協商兩造確認爭點為：
    1.原告就系爭事故之發生有無過失？被告是否與有過失？
    2.原告請求被告賠償下列費用，有無理由？
      醫療費用及醫療相關用品及營養補給必需品費用。
      已發生之看護費用35萬元。
      未來支出之看護費用465 萬1163元。
      喪失勞動能力之損害362 萬1403元。
      慰撫金200萬元。
    以下茲論述之。
  (一)按駕駛人駕駛汽車，應遵守道路交通標誌、標線、號誌之指
    示；又汽車行駛時，駕駛人應注意車前狀況，並隨時採取必
    要之安全措施；道路交通安全規則第90條及第94條第3 項分
    別定有明文。則被告甲○○駕駛營業用大貨車，對於上述交
    通安全規則自應確實遵守，以維護交通秩序，確保交通安全
    。然如前所述，被告甲○○竟未遵行該段禁止15噸以上大貨
    車進入之標誌，將所駕駛總噸重21噸之系爭營業大貨車，駛
    入該路段，而於駛近該路段64號明勝工程行時，撞擊系爭自
    小客車及原告。被告顯然並未注意車前狀況，且已違反上述
    交通安全規則而有過失，至為灼然；且其違法之過失駕駛行
    為與原告所受上述傷害結果間之因果關係，亦甚明瞭。惟按
    ，汽車所有人、汽車買賣業或汽車修理業不得在道路上停放
    待售或承修之車輛；於顯有妨礙其他人、車通行處所，不得
    停車，道路交通安全規則第112 條第1 項第6 款、第9 款規
    定甚明。而依卷附車禍現場照片及道路交通事故現場圖所示
    ，與被告甲○○所駕駛系爭營業大貨車發生撞擊之系爭自小
    客車係車頭朝東，斜停在工程行與車道上，而系爭營業大貨
    車之煞車痕則係由距離該工程行路邊1. 8公尺及3.7 公尺往
    左前方延伸。堪認車禍發生之際，原告所經營工程行進行修
    理之上開自小客車，係由工程行往外停放，其車身後方確已
    佔用道路乙節，已無可疑；此復經臺灣省臺北縣區車輛行車
    事故鑑定委員會認定明確，有該會北縣鑑字第960481號鑑定
    意見書影本乙份及該會97年6 月9 日北縣鑑字第0965120481
    號函附卷可稽。是毋論原告於工程行所停放系爭自小客車發
    生撞擊前是否曾滑行移動，原告立於該車後方是否僅為檢視
    車輛或為阻止車輛滑動；原告顯已違反上開道路交通安全規
    則之規定，且所為同為本件車禍發生之肇事原因而與有過失
    ，應堪予認定。
  (二)按因過失不法侵害他人之權利者，負損害賠償責任；又不法
    侵害他人之身體或健康者，對於被害人因此喪失或減少勞動
    能力或增加生活上之需要時，應負損害賠償責任；再不法侵
    害他人之身體、健康，被害人雖非財產上之損害，亦得請求
    賠償相當之金額，民法第184 條第1 項前段、第193 條第1
    項、第195 條第1 項分別定有明文。又按，汽車、機車或其
    他非依軌道行駛之動力車輛，在使用中加損害於他人者，駕
    駛人應賠償因此所生之損害，同法第191 條之2 亦有明文。
    再按，受僱人因執行職務，不法侵害他人之權利者，由僱用
    人與行為人連帶負損害賠償責任，民法第188 條第1 項前段
    亦規定甚明。查被告甲○○係受僱於被告永中公司之司機，
    而原告則係因被告甲○○於執行職務時之不法之過失侵害行
    為致傷各節，已如前述。則原告依前揭規定請求被告連帶負
    損害賠償之責任，於法即無不合。惟按，損害之發生擴大，
    被害人與有過失者，法院得減輕賠償金額或免除之，民法第
    217 條第1 項定有明文。且原告就本件車禍之發生亦與有過
    失，已如前述。則本院審酌原告及被告就車禍發生之過失情
    節及原因力大小，認本件損害賠償之過失，應由被告負擔6/
    10，原告負擔4/10為允當，並應依民法第217 條第1 項之規
    定，減輕被告應賠償原告之金額為6/10。
  (三)茲就原告請求被告連帶賠償各項是否應予准許，分述如下：
  1.醫療費用部分：
    原告主張：因本件車禍事故受傷，所支出之醫療費用計為14
    0 萬6104元等語，已據其提出醫療費用收據影本31紙為證。
    惟其中記載證明書費支出部分計2200元，核非屬治療原告車
    禍傷情所必需，應予扣除。是依兩造前揭過失比例減輕後，
    原告得請求被告連帶賠償醫療費用應為84萬2342元（元以下
    4 捨5 入；以下均同）；逾此部分，則屬無據。至於被告雖
    另抗辯：原告依重大傷病之被保險人免除相關自行負擔診療
    費用之規定，就已支出之費用應得請求核退，自不得向被告
    請求賠償云云。然依中央健康保險局97年9 月1 日健保醫字
    第0970034867號函稱：原告並無領取重大傷病證明資料，應
    不符合全民健康保險保險對象免自行負擔費用辦法之規定之
    免自行負擔費用之資格等情，有該函文乙紙附卷可稽。是被
    告上開抗辯，自不足採取。
  2.看護費用部分：
  (甲)查原告因系爭車禍，確受有兩側下肢開放性骨折、左膝骨股
    末端骨折、膝動脈斷裂、左腓神經麻痺、右膝開放性骨折及
    脫臼、右股骨轉子間骨折及移位、左脛骨骨折、左腳板壓碎
    傷及骨折、肋骨骨折及頭部外傷之傷勢，造成兩下肢兩大關
    節功能永久喪失、右膝及左膝與左足踝及左腳板功能永久喪
    失之傷害，已如前述。且審酌原告所受傷害為頭部、胸部及
    下肢，及兩下肢大關節、膝部等功能永久喪失之傷情，堪認
    原告主張：於車禍住院乃至出院後之餘命期間，均有由家屬
    或僱請其他看護人員照護之必要，所增加之生活上必要看護
    費用之支出，應由被告連帶賠償等語，於法洵無不合。且原
    告受傷後，本有依其個人意願選擇看護之人之權利，原告縱
    未聘僱他人，而係由其親屬進行看護，然此親屬間之恩惠當
    未能加惠於被告；且此亦與該從事看護之親屬，是否另從事
    他職無涉。是以，被告抗辯：原告之配偶張馨云並未中斷其
    職場工作，應不得請求支出看護費用之賠償云云，自無足採
    取。
  (乙)次查，原告主張：已支出及將來支出之看護費用，均應以每
    月2 萬5000元計算乙節，固未據其舉證證明之。惟衡諸一般
    醫療院所合約看護公司之全日看護工資約為每日2000元之行
    情，堪認依卷附診斷證明書及醫療單據所示原告於車禍發生
    後之96年2 月12日至97年9 月13日數次長期入院手術、治療
    期間，由其請求以每月2 萬5000元計算看護費用之支出，尚
    屬合理；並經核算其金額為47萬6667元。
    （計算式：25000 元×12月＝30萬元
              25000 元×7 月＝17萬5000元
              25000 元×2/30＝1667元
              30萬元＋17萬5000元＋1667元＝47萬6667元）
  (丙)至於原告請求未來終身居家照護費用支出部分，因審酌原告
    下肢功能喪失之狀態，應可符申請僱用外籍看護工進行照護
    之資格。是本院認其請求未來看護所需支出之必要費用，應
    以行政院勞工委員會所公告基本工資每月1 萬7280元為計算
    之基準。又原告為39年9 月1 日出生，依96年臺灣地區簡易
    生命表列載，其於本件言詞辯論終結即97年10月13日之平均
    餘命為22點6 年。據此計算，並依霍夫曼扣除中間利息計算
    原告自97年9 月14日起之餘命期間之必要看護費用應計為32
    0 萬8465元。
    （計算式：
        97年9月14日至97年10月13日：
          17280元×1月＝17280元
        97年10月14日起之餘命期間：
          17280元×12月＝207360元。
          207360元×15.0000000係數＝0000000元
          207360元×（15.0000000－00.0000000）×0.6年
          0000000元＋59245元＝0000000元
        合計：0000000元 ）
  (丁)綜上，則原告因系爭車禍受傷所支出之必要看護費用應為36
    8 萬5132元，經依上開過失比例減輕後，則原告得請求被告
    連帶賠償者，應為221 萬1079元，逾此部分，自不應准許。
  3.其他增加生活上支出部分：
    原告主張：因受有上揭傷害治療所需，購買各項醫療相用品
    及營養補給必需品，已支出9 萬6563元，應由被告連帶賠償
    等語，已據提出收據及發票等件影本為證，被告對該單據之
    形式真正亦無爭執（見本院97年4 月18日、97年10月13日言
    詞辯論筆錄）。又核各單據所載，除其中由美商仙妮蕾德股
    份有限公司臺灣分公司開具記載銷售品名「草莓營養餐包、
    欣妮吉粉末等」之統一發票之買受人為訴外人張洪香，以及
    由長江商行所開立之統一發票未記載銷售品項，致未能逕認
    係為原告治療期間所服用之營養食品，而應予剔除外；其餘
    記載品項諸如安素、營養餐包、週波電療機、彈繃、藥品、
    洗眼液、手套、棉棒、紗布、沖洗液、食鹽水、管灌、耳塞
    、膠帶、藥膏及醫療用品等，核均屬原告治療復健期間所需
    使用之醫療耗材及營養食品，確為原告因傷所增加生活上必
    要之支出；且經核算其金額為2 萬5794元。是依上開過失比
    例核減後，原告就此所得請求被告連帶賠償之金額應為1 萬
    5476 元。
  4.勞動能力減少之損失部分：
  (甲)如前所述，原告因車禍受傷，已造成其兩下肢兩大關節功能
    永久喪失、右膝及左膝與左足踝及左腳板功能永久喪失之傷
    害。是本院審酌原告上述傷情，並參酌勞工保險殘廢給付標
    準表及各殘廢等級喪失或減少勞動能力比率表，認原告所喪
    失之勞動能力應為90％。且原告因減少勞動能力所受損害，
    應自其受傷之日即96年2 月12日起，計算至勞動基準法第54
    條所規定勞工強制退休之年齡即65歲為止。則其可得請求之
    年限應為8 年又6 月又18日。至於原告固主張：有關計算其
    勞動能力喪失之基準，應以其每月勞保投保薪資4 萬3900元
    計算云云，並提出勞工保險被保險人投保資料表影本乙紙為
    憑。惟依該投保資料表所載原告歷年來之投保薪資為6900元
    至4 萬3900元不等之金額；依卷附財政部臺灣省北區國稅局
    綜合所得稅各類所得資料清單所示原告94年度所得合計為4
    萬9458元、95年度所得合計為7 萬2539元；顯然其勞動收入
    並非穩定。原告復未舉證證明其於勞工強制退休前之餘命期
    間，確具備可達上開月薪4 萬3900元收入之勞動能力。是本
    院認原告因勞動能力減損所生之損害，應以行政院勞工委員
    會公告平均工資1 萬7280元計算。據此計算，並扣除中間利
    息而依霍夫曼係數計算一次給付總額，應計為135 萬6233元
    。（計算式：
        17280 元×12月＝207360元。
        207360元×6.0000000係數＝0000000元
        207360元×（7.0000000－0.0000000）×0.55年
        0000000元＋81463元＝0000000元
        0000000元×減損90％＝0000000元）
  (乙)從而，依上開過失比例計算後，原告可得請求被告連帶賠償
    勞動能力減少之損害應為81萬3740元
  5.精神慰撫金部分
    查原告因本件車禍受有上揭傷害，並致兩下肢兩大關節、雙
    膝等機能永久喪失，其肉體及精神上自受有相當之痛苦。本
    院斟酌原告受傷程度，系爭車禍發生之經過及兩造過失之程
    度，兩造陳報及之工作資力狀況，以及卷附各人財產所得明
    細資料等一切情狀，認原告所得請求之慰撫金，經以上述過
    失比例核減後，應以72萬元為適當；其逾前開數額之請求，
    尚不應准許。
  6.綜上所述，被告應連帶賠償原告之金額應計為460 萬2637元
    。惟按，保險人依強制汽車責任保險法給付之保險給付，視
    為被保險人損害賠償金額之一部分；被保險人受賠償請求時
    ，得扣除之，強制汽車責任保險法第32條定有明文。而查，
    原告於系爭車禍事故發生後，已領得強制汽車責任保險殘廢
    給付80萬元，醫療給付20萬元之情，已如前述。則依前揭規
    定，上開保險給付自得扣抵被告應連帶給付原告之損害賠償
    金額。是以，原告所得請求被告連帶賠償金額應為360 萬26
    37元。
五、從而，原告依據侵權行為之法律關係，於請求被告連帶給付
    原告360 萬2637元，及自起訴狀繕本送達翌日即被告甲○○
    自96年10月18日起，被告永中公司自96年11月7 日起，均至
    清償日止，按週年利率5 ％計算之利息之範圍內，為有理由
    ，應予准許；逾此部分，為無理由，應予駁回。兩造陳明願
    供擔保，聲請宣告假執行或免為假執行，經核原告勝訴部分
    ，合於法律規定，爰分別酌定相當之擔保金額宣告之；原告
    其餘假執行之聲請，因訴之駁回而失所依據，不予准許。
六、因本件事證已臻明確，兩造其餘主張陳述及所提之證據，均
    經審酌均與判決結果不生影響，爰不一一論列，附此敘明。
七、據上論結，本件原告之訴一部有理由、一部無理由，依民事
    訴訟法第79條、第85條第2 項、第390 條第2 項、第392 條
    ，判決如主文。
中    華    民    國    97    年    11    月    14    日
                  民事第二庭  法  官  李瑜娟
以上正本證明與原本無異。
如對本判決上訴，應於判決送達後20日內向本院提出上訴狀。
中    華    民    國    97    年    11    月    21    日
                              書記官  李秀蘊


司法院資訊處製作；財團法人民間司法改革基金會備份。
